臺灣高等法院民事裁定　　　　　　　　　100年度抗字第823號
抗　告　人　劉文柏即松柏鷹架工程行
代　理　人　舒瑞金律師
　　　　　　蔡家豪律師
相　對　人　李勝發
　　　　　　李張寶玉
共同代理人　游開雄律師
上列當事人間假扣押事件，抗告人對於中華民國100年3月28日臺
灣臺北地方法院100年度全字第503號裁定提起抗告，本院裁定如
下：
    主  文
抗告駁回。
抗告費用新臺幣壹仟元由抗告人負擔。
    理  由
一、按「關於假扣押聲請之裁定，得為抗告。抗告法院為裁定前
    ，應使債權人及債務人有陳述意見之機會」，民事訴訟法第
    528條第 1、2項定有明文，該規定之立法意旨乃為保障債權
    人及債務人之程序權，使法院能正確判斷原裁定當否。查相
    對人聲請本件假扣押，經原裁定准許後，相對人即持以聲請
    執行，抗告人收受該裁定後不服提起抗告，於抗告審理程序
    中，本院已通知抗告人與相對人到庭陳述意見，有送達證書
    及本院準備程序筆錄附卷可稽（見本院卷第10-12、31、32
    頁），雙方亦均提出狀紙為說明答辯，是已賦予雙方陳述意
    見之機會，先予敘明。
二、次按「債權人就金錢請求或得易為金錢請求之請求，欲保全
    強制執行者，得聲請假扣押」、「假扣押，非有日後不能強
    制執行或甚難執行之虞者，不得為之」，民事訴訟法第 522
    條第 1項及第523條第1項分別定有明文。「請求及假扣押之
    原因，應釋明之。前項釋明如有不足，而債權人陳明願供擔
    保或法院認為適當者，法院得定相當之擔保，命供擔保後為
    假扣押」，民事訴訟法第 526條第1、2項亦定有明文。所謂
    釋明者，為當事人提出之證據未能使法院達於確信之程度，
    僅在使法院得薄弱之心證，信其事實上之主張大概為如此者
    即可。又「釋明事實上之主張者，得用可使法院信其主張為
    真實之一切證據。但依證據之性質不能即時調查者，不在此
    限」，民事訴訟法第 284條定有明文。而所謂假扣押之原因
    ，即債務人有日後不能強制執行或甚難執行之虞或應在外國
    為強制執行者是也。諸如債務人浪費財產、增加負擔、或就
    其財產為不利益之處分，將達於無資力之狀態、或移住遠地
    、逃匿無蹤或隱匿財產等情形均屬之。惟「假扣押之原因」
    本不以前開例示情形為限，僅須合於該條項「有日後不能強
    制執行或甚難執行之虞」之條件，即足當之。倘債務人對債
    權人應給付之金錢或得易為金錢請求之債權，經催告後仍斷
    然堅決拒絕給付，且債務人現存之既有財產，已瀕臨成為無
    資力之情形，或與債權人之債權相差懸殊，將無法或不足清
    償滿足該債權，在一般社會之通念上，可認其將來有不能強
    制執行或甚難執行之虞之情事時，亦應涵攝在內。又債權人
    聲請假扣押，就假扣押之原因，絲毫未提出能即時調查之證
    據以釋明者，固應駁回其聲請，惟假扣押之原因如經釋明而
    有不足，法院仍得命供擔保以補其釋明之不足，准為假扣押
    ，此觀同法第526條第1項、第2項規定自明。
三、相對人原法院聲請意旨略以：伊之子李圳義自民國90年間受
    僱於抗告人擔任鷹架搭設工作，惟其未替李圳義投保勞工保
    險，李圳義於100年1月22日受其指示在桃園市南崁工地搭設
    鷹架時，因強風襲來自約 7層樓高處墜落，並因其未依規定
    設置符合標準之防止墜落必要安全衛生設備，致李圳義直接
    墜落地面而傷重不治。伊依勞動基準法（下稱勞基法）第59
    條規定得請求其給付40個月平均工資之死亡補償及 5個月平
    均工資之喪葬費，而李圳義死亡前之 6個月平均月工資為新
    臺幣（下同）60,225元，合計伊得請求 2,710,125元。並得
    依民法第192條第 2項規定請求其賠償扶養費1,275,860元，
    及依民法第194條規定請求慰撫金100萬元。惟伊數次要求其
    出面協商賠償事宜，其均推諉卸責，伊嗣申請勞資爭議調解
    ，其因伊依原裁定扣押其存款，始表示願賠償180至190萬元
    ，惟該金額與伊請求差距過大，其對伊之催告並置之不理，
    復未給付任何賠償金額，足見其無給付意願。據悉其已有隱
    匿財產之行為，且其經營松柏鷹架行長達20年之久，於伊聲
    請假扣押時，其營利事業登記狀況尚屬正常，惟近日伊再度
    查詢松柏鷹架行之營利事業登記資料，即顯示查無資料，其
    倉促註銷設立登記，使該商號名下之財產發生變動，亦可認
    其有將財產隱匿或為不利益處分之情。其並自陳伊請求之金
    額已超過其財力可負擔之範圍，足見其確有資力不足之情，
    而有日後不能強制執行或甚難執行之虞。爰依民事訴訟法第
    522條第 1項、第523條第1項、第526條第1至3項及職業災害
    勞工保護法第32條第 2項規定，聲請裁定准許伊減免供擔保
    金額或准由財團法人法律扶助基金會臺北分會（下稱法扶會
    ）出具之保證書代之，將相對人所有財產於 4,985,985元之
    範圍內予以假扣押等語。
四、抗告意旨略以：伊並無任何浪費財產、增加負擔或就財產為
    不利益處分，將達於無資力之狀態，或有移住遠地、逃匿無
    蹤或隱匿財產等情形。伊非不願賠償，實係因其提出之賠償
    金額已超過伊能力可負擔。且伊長期以來均有替員工投保團
    體意外險及壽險，於本件事故發生後，伊即主動聯繫保險理
    賠事項，此部分保險理賠金額有 100萬元，伊非無給付意願
    。又其提出之證據僅能釋明其請求，並不能釋明假扣押原因
    ，本件固屬職業災害案件，惟是否因此即無庸釋明假扣押原
    因，實有疑問。且其以伊於抗告理由中之主張釋明假扣押原
    因，亦可見其於聲請時未就假扣押原因為完足釋明。原裁定
    逕准許其假扣押之聲請即有未合，爰提起抗告請求廢棄原裁
    定，並駁回相對人在原法院之聲請云云。
五、經查，相對人聲請對抗告人之財產假扣押，除為前開主張外
    ，並提出戶籍謄本、相驗屍體證明書、勞資爭議調解申請書
    、存證信函暨回執、平均工資計算表、扶養費計算表、勞工
    保險局函、營利事業登記資料查詢網頁為釋明（見原法院卷
    第6-16頁、本院卷第19-21、36-38頁），參酌抗告人自陳其
    無力負擔相對人提出之賠償金額、將其經營之工程行結束營
    業，及迄未給付賠償金等情，堪認相對人已就其本案請求及
    假扣押原因為釋明。相對人就假扣押原因之釋明雖有不足，
    惟其已陳明願以法扶會出具之保證書供擔保，則原裁定命相
    對人以 167萬元或等值之法扶會出具之保證書為抗告人供擔
    保後，得對抗告人之財產於 4,985,985元之範圍內為假扣押
    ，依法核無不合。抗告意旨固謂本件雖屬職業災害案件，惟
    相對人仍應釋明假扣押原因，其無任何浪費財產、增加負擔
    或就財產為不利益處分，將達於無資力之狀態，或有移住遠
    地、逃匿無蹤或隱匿財產等情。且其有替員工投保團體意外
    險及壽險，並主動聯繫保險理賠事項，非無給付意願。相對
    人提出之證據僅能釋明其請求，並不能釋明假扣押原因，原
    裁定逕准許其假扣押之聲請即有未合云云，並提出財政部臺
    北市國稅局財產歸屬資料清單、臺北市政府勞資爭議調解會
    議紀錄、新光團體傷害保險保單及新光產物保險股份有限公
    司（下稱新光產險）函為據（見本院卷第 7、8、26-29頁）
    。惟依前開說明，相對人業就假扣押原因為釋明，且抗告人
    所提國稅局財產歸屬資料清單僅能說明其當時之財產狀況，
    並不能釋明其無日後不能強制執行或甚難執行之虞。而其提
    出之新光產險保單及函亦與其有無給付賠償金額之意願無涉
    ，況依該函所示，相對人亦未取得賠償金額。從而，原裁定
    准許相對人所為假扣押之聲請，依法並無不合，抗告意旨指
    摘原裁定不當，求予廢棄，為無理由，應予駁回，爰裁定如
    主文。
中    華    民    國   100    年    7    月    27    日
                    民事第十八庭
                        審判長法  官   湯美玉
                              法  官   丁蓓蓓
                              法  官   李慈惠
正本係照原本作成。
本裁定除以適用法規顯有錯誤為理由外，不得再抗告。如提起再
抗告，應於收受後10日內委任律師為代理人向本院提出再抗告狀
。並繳納再抗告費新台幣１千元。
中    華    民    國   100    年    7     月    27    日
                              書記官   洪雪娥